臺灣臺中地方法院刑事判決　　　　　　100年度訴緝字第313號
公　訴　人　臺灣臺中地方法院檢察署檢察官
被　　　告　曹彥
上列被告因違反稅捐稽徵法案件，經檢察官提起公訴（86年度偵
字第25685 、25806 號，87年度偵字第1766、3820、4533、1078
9 號），本院判決如下：
    主    文
本件免訴。
    理    由
一、公訴意旨略以：被告曹彥與共犯宋介平係好友，明知共犯宋
    介平向其借用身分證係要以其名義充當共犯宋介平虛設之公
    司行號負責人，竟貪圖共犯宋介平應允於虛設行號賺錢後會
    給其好處，同意共犯宋介平以其名義為虛設公司行號之負責
    人並提供身分證供共犯宋介平虛設公司行號。共犯宋介平即
    以被告名義虛設霈原有限公司、霈棠有限公司、環葆有限公
    司、馥泓有限公司、鄴暉有限公司、瑞澧實業有限公司、擎
    鵬企業有限公司、筌陽企業有限公司、喬益工程有限公司等
    9 家公司，被告均任負責人，被告還擔任亦為虛設行號之驊
    衛有限公司、勳仲有限公司、環賺有限公司、惟宇有限公司
    、達曜有限公司、峰崎實業有限公司等6 家公司股東，其中
    被告任負責人之該9 家公司共虛開發票達2,755,766,516 元
    ，除部分發票係開給其他虛設行號製造其他虛設行號有進貨
    事實之假象，因實際無營業行為，依照稅法規定不在課稅範
    圍，而無逃漏稅之問題，故應將此部分之發票金額不列入逃
    漏稅而予以扣除外，前開虛設行號發票予其他合法公司之金
    額亦達950,192,020 元，幫助其他納稅義務人逃漏營業稅47
    ,509,601元，逃漏營利事業所得稅近240,000,000 元，該虛
    開發票之行為亦足以生損害於政府對稅捐管理之正確性，因
    認被告所為係犯刑法第215 條、第216 條及稅捐稽徵法第43
    條第1 項之罪嫌，且前開各罪間有連續犯及牽連犯之裁判上
    一罪關係。
二、我國刑法於94年2月2日修正公佈，95年7月1日施行（下稱新
    法；修正前刑法下稱舊法）後，依最高法院 95年度第8次刑
    事庭會議決議內容，有關新舊法之適用原則如下：(一)新法第
    2 條第1 項之規定，係規範行為後法律變更所生新舊法律比
    較適用之準據法，於新法施行後，應適用新法第2 條第1 項
    之規定，為「從舊從輕」之比較。(二)基於罪刑法定原則及法
    律不溯及既往原則，行為之處罰，以行為時之法律有明文規
    定者為限，必行為時與行為後之法律均有處罰之規定，始有
    新法第2 條第1 項之適用。(三)比較時應就罪刑有關之共犯、
    未遂犯、想像競合犯、牽連犯、連續犯、結合犯，以及累犯
    加重、自首減輕暨其他法定加減原因（如身份加減）與加減
    例等一切情形，綜其全部罪刑之結果而為比較。本案被告行
    為後，刑法關於連續犯、牽連犯及時效之規定均有修正，依
    前揭最高法院95年度第8 次刑事庭會議決議內容，應綜其全
    部罪刑之結果而為比較後，始得判斷應適用新法或舊法，經
    本院為如附表所示之比較後，認本件應依刑法第2 條第1 項
    前段，應依舊法適用。且關於追訴權時效之停止進行及其期
    間、計算，亦應一體適用修正前刑法第83條之規定。
三、按案件時效已完成者，應諭知免訴之判決，且得不經言詞辯
    論為之，刑事訴訟法第302條第2 款、第307條分別定有明文
    。又追訴權之時效，如依法律之規定，偵查、起訴或審判之
    程式，不能開始或繼續時，停止其進行。前項時效停止，自
    停止原因消滅之日起，與停止前已經過之期間，一併計算。
    停止原因繼續存在之期間，如達於第80條第1 項各款所定期
    間4分之1者，其停止原因視為消滅，舊法第83條定有明文。
    是刑法追訴權之時效規定，係指刑事追訴機關於法定期間內
    ，怠於行使偵查、起訴、審判等追訴權，即生時效完成，而
    消滅追訴權之效果，故案經提起公訴或自訴後，被告在逃經
    依法通緝，致無法行使審判權時，其追訴權之時效，依同法
    第83條第1項、第3項之規定，應停止進行至法定追訴期間 4
    分之1。
四、經查：被告被訴涉犯從一重論處之稅捐稽徵法第43條第1項
    幫助逃漏稅捐罪，法定刑為3 年以下有期徒刑、拘役或科新
    臺幣6 萬元以下罰金，依舊法第80條第1 項第2 款之規定，
    追訴權時效為10年；又被告因逃匿，經本院通緝，致審判不
    能進行，應一併計算該項時效停止進行之追訴期間4 分之1
    ，為2 年6 月。則本案之犯罪終了日為86年12月間，故以86
    年12月15日作為計算基準，經檢察官於87年6 月8 日向本院
    提起公訴，嗣因被告逃匿，經本院於88年4 月23日發佈通緝
    ，致審判程序不能繼續，有本院刑事卷宗、通緝書可稽。從
    而，自被告犯罪行為終了日即86年12月15日起算，加上10年
    之時效期間、因通緝而時效停止進行之期間2 年6 月及實施
    偵查至通緝前1 日之期間1 年3 月2 日（依曆計算自87年1
    月21 日 實施偵查至88年4 月23日通緝之前1 日），再減以
    提起公訴日至法院繫屬日之期間4 日（87年6 月8 日提起公
    訴日至法院繫屬日87年6 月12日），被告此部分犯行之追訴
    權時效應至100 年9 月13日即已完成，迄今已逾追訴期間，
    其追訴期間既已完成，揆諸前揭說明，爰不經言詞辯論，逕
    為諭知免訴之判決。
五、臺灣臺北地方法院檢察署雖另以87年度偵字第2142號及92年
    度偵字第21103 號移送併案審理（均無併案意旨），然本案
    被告前開被訴犯行，並未經本院論罪科刑，而係逕為免訴之
    諭知，尚無從認定移送併案審理部分，與前開經公訴人起訴
    部分，有何一罪之關係，自應退由檢察官另行處理，併此敘
    明。
據上論斷，應依刑事訴訟法第302 條第2 款、第307 條判決如主
文。
中    華    民    國   100    年    10    月    6     日
                刑事第十二庭  審判長法  官  郭瑞祥
                                    法  官  周莉菁
                                    法  官  簡婉倫
以上正本證明與原本無異。
如不服本判決應於收受送達後10日內向本院提出上訴書狀，並應
敘述具體理由；其未敘述上訴理由者，應於上訴期間屆滿後20日
內向本院補提理由書（均須按他造當事人之人數附繕本）「切勿
逕送上級法院」。
                                    書記官  許千士
中    華    民    國   100    年    10    月    6     日
附表
┌──┬────┬───────────────────┐
│編號│修正事項│以各別修正事項討論新、舊法之比較適用  │
├──┼────┼───────────────────┤
│ 一 │連續犯  │被告行為後，刑法第56條連續犯之規定，  │
│    │        │業經刪除，則被告之犯行，因行為後新法  │
│    │        │業已刪除連續犯之規定，此刪除雖非犯罪  │
│    │        │構成要件之變更，但已顯已影響行為人刑  │
│    │        │罰之法律效果，自屬法律有變更，且比較  │
│    │        │新、舊法結果，以舊法論以連續犯對被告  │
│    │        │較為有利。                            │
├──┼────┼───────────────────┤
│二  │牽連犯  │被告行為後，刑法第55條牽連犯之規定，業│
│    │        │經刪除。本案被告所犯上開2 罪，具有牽連│
│    │        │犯之關係，依修正前行為時之規定，應從一│
│    │        │重之連續幫助逃漏稅捐罪處斷，依修正後之│
│    │        │刑法既已刪除牽連犯之規定，則所犯上述2 │
│    │        │罪即應依數罪併罰之規定分論併罰。經比較│
│    │        │新舊法之規定，修正後之規定並非較有利於│
│    │        │被告，依刑法第2 條第1 項之規定，應適用│
│    │        │行為時之法律，即適用修正前刑法第55條牽│
│    │        │連犯之規定                            │
├──┼────┼───────────────────┤
│三  │時效    │追訴時效期間之長、短，關係行為人是否受│
│    │        │到刑事追訴或處罰，且追訴權時效完成者，│
│    │        │應依刑事訴訟法第302條第2款規定諭知免訴│
│    │        │，而免訴判決乃為實體判決，是關於追訴時│
│    │        │效期間之修正，應屬實體刑罰法律之變更，│
│    │        │而有刑法第2 條第1 項之適用。犯最重本刑│
│    │        │為 3年以上10年未滿有期徒刑之罪者，依舊│
│    │        │法規定，追訴權因10年內未起訴而消滅；依│
│    │        │新法規定，追訴權因20年內不行使而消滅。│
│    │        │另新法第83條並將追訴權時效停止之原因修│
│    │        │訂為因「起訴」、「依法停止偵查」或「因│
│    │        │犯罪行為人逃匿而通緝」，且增列停止原因│
│    │        │視為消滅之事由。經比較修法前後之規定，│
│    │        │應以修正前刑法第80條第1 項第2 款規定，│
│    │        │對行為人有利。                        │
├──┴────┴───────────────────┤
│總結：本案綜合前開結果，仍應適用舊法之規定            │
└───────────────────────────┘